智慧財產法院刑事判決
                                 100年度刑智上易字第27號
上　訴　人　劉忠育　　　　
即　被　告　　　　　　　　號
選任辯護人　鄭旭廷律師
上列上訴人因違反著作權法等案件，不服臺灣臺南地方法院99年
度智易字第10號，中華民國100 年1 月28日第一審判決（起訴案
號：臺灣臺南地方法院檢察署99年度偵字第9672號），提起上訴
，本院判決如下：
    主  文
原判決撤銷。
劉忠育共同擅自以重製之方法侵害他人之著作財產權，處有期徒
刑玖月。
    事  實
一、劉忠育與姓名年籍不詳自稱「何志榮」之成年男子，均明知
    南韓商NC軟體股份有限公司（下稱NC軟體公司）就天堂線上
    遊戲軟體之電腦程式著作（下稱天堂線上遊戲軟體）享有著
    作權，並於民國90年3 月起將上開著作專屬授權予遊戲橘子
    數位科技股份有限公司（下稱遊戲橘子公司）在臺灣、香港
    及澳門地區架設伺服器經營線上遊戲服務，非經遊戲橘子公
    司之同意或授權，不得在臺灣、香港及澳門地區擅自重製或
    公開傳輸；又劉忠育與「何志榮」2 人亦明知天堂線上遊戲
    軟體於登入時所顯示如附件「NCSOFT」、「天堂」及「gama
    nia 」之商標及圖，分別為南韓商NC軟體股份有限公司及遊
    戲橘子公司各向我國經濟部智慧財產局申請註冊，並取得指
    定使用於經由電腦網路提供線上遊戲服務或電腦軟體及電腦
    程式之商標專用權，且為業界所共知，非經NC軟體公司及遊
    戲橘子公司同意，不能於同一服務使用相同之註冊商標。詎
    劉忠育及「何志榮」竟共同基於以重製及公開傳輸方式侵害
    他人著作財產權，及在同一服務使用他人相同之註冊商標之
    犯意聯絡，於97年10月間起至99年5 月27日止，由「何志榮
    」在香港地區某處租用伺服器主機，架設網址為http:
    //www.falalineage.com/ index.html 之「法拉天堂」線上
    遊戲網站，在未經南韓商NC軟體公司及遊戲橘子公司同意及
    授權下，擅自將內有「NCSOFT」、「天堂」及「gamania 」
    之註冊商標及圖之天堂線上遊戲軟體著作，重製至上開網站
    ，並設置http://v space.cc/file/ TL1MTIDOAANN7IIH.
    html連接點，供不特定人利用網路連線至該網路硬碟空間免
    費下載使用，用以經營同款線上遊戲，並以販售虛擬遊戲寶
    物牟利，劉忠育則負責監看及提供其中華郵政股份有限公司
    柳營郵局之0000000 號帳號（下稱柳營郵局帳戶）及華南商
    業銀行麻豆分行000000000000號帳號（下稱華南銀行帳戶）
    ，供購買寶物者匯款，並從中獲取銷售額百分之5 至百分之
    10，或每月新臺幣（下同）3 萬元之報酬，而以此重製及公
    開傳輸之方式，共同侵害遊戲橘子公司之著作財產權及遊戲
    橘子公司、南韓商NC軟體公司之商標專用權。嗣警於99年5
    月27日晚間7 時5 分許，經劉忠育同意而至其位於臺南市新
    市區大營里130 之20號居所搜索而查獲，並扣得其將販賣虛
    擬遊戲寶物款項匯予自己及「何志榮」之郵局跨行匯款申請
    書10張、華南銀行賣匯水單33張及匯款資料光碟1 片。
二、案經遊戲橘子公司訴由臺北縣政府警察局報告臺灣臺南地方
    法院檢察署檢察官偵查起訴。
    理  由
壹、證據能力部分：
一、按被告以外之人於審判外之言詞或書面陳述，除法律有規定
    者外，不得作為證據；又被告以外之人於審判外之陳述，雖
    不符合同法第159 條之1 至第159 條之4 之規定，但經當事
    人於審判程序同意作為證據，法院審酌該言詞陳述或書面陳
    述作成時之情況，認為適當者，亦得為證據。當事人、代理
    人或辯護人於法院調查證據時，知有第159 條第1 項不得為
    證據之情形，而未於言詞辯論終結前聲明異議者，視為有前
    項之同意，刑事訴訟法第159 條第1 項及第159 條之5 分別
    定有明文。經查，本判決下列所引用之各該被告以外之人於
    審判外之陳述（包含書面陳述），固屬傳聞證據，但檢察官
    、被告或辯護人於本院準備程序及審判期日中，均表示無意
    見，且當事人未於言詞辯論終結前聲明異議，本院審酌該等
    證據作成之情況，認為適於為本件認定事實之依據，依刑事
    訴訟法第159 條之5 第2 項規定，應具有證據能力，合先敘
    明。
二、至其餘本判決所引用之卷內文書證據及物證之證據能力部分
    ，並無證據證明係公務員違背法定程序所取得，檢察官及被
    告於原審或本院均未主張排除前開物證之證據能力，且迄於
    原審或本院言詞辯論終結前均未表示異議，本院經審酌前開
    物證並非公務員違背法定程序所取得，亦無刑事訴訟法第
    159 條之4 顯有不可信之情況，故上揭物證均有證據能力。
貳、實體部分：
一、經查：被告劉忠育於偵查、原審及本院審理時，對於前揭犯
    罪事實均坦承不諱，核與告訴代理人即遊戲橘子公司員工呂
    建德所述其公司之著作財產權及商標專用權遭侵害之情形相
    符，且有南韓商NC軟體公司授權書1 份、被告私設伺服器所
    提供遊戲內容截圖、天堂線上遊戲軟體與法拉天堂網路遊戲
    之登入及遊戲時網路螢幕畫面對照、法拉天堂網路遊戲購買
    寶物方法之網頁、告訴人向被告購買虛擬寶物之匯款紀錄多
    紙、上有「NCSOFT」、「天堂」、「gamania 」商標及圖之
    註冊紀錄之經濟部智慧財產局商標資料檢索服務紙、被告柳
    營郵局、華南銀行及中國信託商業銀行帳戶之開戶暨交易明
    細表各1 份、被告於中國信託商業銀行新營分行自動櫃員機
    提款之照片2 紙附卷可稽，並有被告將在法拉天堂網路遊戲
    內所販賣虛擬寶物所得款項匯出之華南商業銀行賣匯水單33
    張、郵政跨行匯款申請書10張及匯款資料光碟1 片扣案可資
    佐證，亦有本院於100 年4 月25日勘驗筆錄附卷可稽（見本
    院卷第78頁），足認被告上開自白核與事實相符，應堪採信
    。是本件事證明確，被告違反著作權法及商標法之犯行，洵
    堪認定，應予依法論科。
二、按刑事法若干犯罪行為態樣，本質上原具有反覆、延續實行
    之特徵，立法時既予特別歸類，定為犯罪構成要件之行為要
    素，則行為人基於概括之犯意，在密切接近之一定時、地持
    續實行之複次行為，倘依社會通念，於客觀上認為符合一個
    反覆、延續性之行為觀念者，於刑法評價上，即應僅成立一
    罪；學理上所稱「集合犯」之職業性、營業性或收集性等具
    有重複特質之犯罪均屬之，例如經營、從事業務、收集、販
    賣、製造、散布等行為概念者是（最高法院95年度台上字第
    1079號判決意旨參照）。本件被告自97年10月起至99年5 月
    27日遭警查獲止，以提供自己柳營郵局帳戶、華南銀行帳戶
    供共犯何志榮在網路上經營侵害他人著作權及商標專用權之
    線上遊戲並販賣虛擬寶物牟利，除保留自身之報酬外，餘款
    則陸續匯予何志榮收受，則其所為，係在密集期間內以相同
    之方式持續進行，未曾間斷，即具有反覆、延續實行之特徵
    ，本質上即具有反覆性，倘行為人基於反覆實施之犯意，在
    密切接近之一定時間及空間內反覆從事，無非執行業務所當
    然，於行為概念上，應認為包括的一罪，僅接受一次刑法之
    評價為已足，故被告上開所為，具有反覆實施之特性，應依
    集合犯之營業犯觀念以一罪論，僅各成立單一之著作權法第
    91條第1 項擅自以重製方法侵害他人著作財產權罪、同法第
    92條擅自以公開傳輸方法侵害他人著作財產權罪，及商標法
    第81條第1 款未得商標權人同意，於同一服務，使用相同之
    註冊商標罪。又被告與案外人何志榮間，就上開犯行，有犯
    意聯絡及行為分擔，均為共同正犯。而被告以一行為，同時
    觸犯上開三罪，為想像競合犯，應從一重之共同擅自以重製
    之方法侵害他人著作財產權罪論處。公訴意旨雖漏未就被告
    未經商標專用權人同意，而使用業向我國經濟部智慧財產局
    申請註冊，並取得商標專用權之「NCSOFT」、「天堂」、「
    gamania 」商標及圖部分起訴，惟此部分與起訴部分有想像
    競合犯之裁判上一罪關係，本院自應併予審理，附此敘明。
三、原審據以論科，雖非無見，惟查，原審論被告劉忠育與「何
    志榮」係成立共同正犯，惟於主文欄漏未諭知被告為共同正
    犯及據上論結欄漏引刑法第28條之規定，尚有未洽。被告提
    起上訴，請求從輕量刑，雖難認有理由，惟原判決既有上開
    可議之處，自屬無可維持，應由本院予以撤銷改判。爰審酌
    被告前無任何刑事犯罪紀錄，有卷附臺灣高等法院被告前案
    紀錄表一份可按，素行良好，明知法拉天堂線上遊戲網站所
    使用之遊戲軟體著作及其上商標，均係未經著作財產權人遊
    戲橘子公司及南韓商NC軟體公司同意重製而來並於同一服務
    內使用，竟因貪圖厚利，即罔顧上開電腦程式著作及良好商
    標商譽係他人辛苦研發及維持之智慧結晶，亦無視政府大力
    宣導尊重他人智慧財產權之法令，攫取著作財產權人及商標
    專用權應得之利益，又核其與共犯「何志榮」經營上開線上
    遊戲網站即侵害告訴人著作財產權及商標專用權之時間長達
    年餘，所得財物約達五千萬元，已對告訴人之權益造成鉅大
    損害，惟其犯後坦承犯行，態度良好，但迄今未實際賠償告
    訴人任何損害等一切情狀，量處如主文所示之刑。再被告雖
    未曾因故意犯罪受有期徒刑以上刑之宣告，然本件被告犯罪
    時間長、獲利金額甚多，對告訴人之損害非輕，復未實際賠
    償告訴人損害，以致未取得告訴人之諒解，爰不予被告緩刑
    機會。末扣案郵局跨行匯款申請書10張、華南銀行賣匯水單
    33張及匯款資料光碟1 片，雖均係被告所有，然前揭單據及
    紀錄，僅係被告將因本案所得贓款轉匯之單據，並非被告為
    本件犯行所得或所用之物，爰均不宣告沒收，附此敘明。
據上論斷，應依刑事訴訟法第369 條第1 項前段、第364 條、第
299 條第1 項前段，著作權法第91條第1 項、第92條，商標法第
81條第1 款，刑法第11條前段、第28條、第55條，判決如主文。
本案經檢察官羅雪梅到庭執行職務。
中　　華　　民　　國　　100　 年　　6　　 月　　15　　日
                  　智慧財產法院第一庭
 　　　　　               審判長法　官  李得灶
                                法　官　汪漢卿
                                法　官　王俊雄
以上正本經證明與原本無異。
不得上訴。
中　　華　　民　　國　　100　 年　　6　　 月　　15　　日
                                書記官  王英傑

論罪科刑法條
著作權法第91條
擅自以重製之方法侵害他人之著作財產權者，處三年以下有期徒
刑、拘役，或科或併科新臺幣七十五萬元以下罰金。
意圖銷售或出租而擅自以重製之方法侵害他人之著作財產權者，
處六月以上五年以下有期徒刑，得併科新臺幣二十萬元以上二百
萬元以下罰金。
以重製於光碟之方法犯前項之罪者，處六月以上五年以下有期徒
刑，得併科新臺幣五十萬元以上五百萬元以下罰金。
著作僅供個人參考或合理使用者，不構成著作權侵害。

著作權法第92條
擅自以公開口述、公開播送、公開上映、公開演出、公開傳輸、
公開展示、改作、編輯、出租之方法侵害他人之著作財產權者，
處三年以下有期徒刑、拘役、或科或併科新臺幣七十五萬元以下
罰金。

商標法第81條
未得商標權人或團體商標權人同意，有下列情形之一者，處三年
以下有期徒刑、拘役或科或併科新臺幣二十萬元以下罰金：
一、於同一商品或服務，使用相同之註冊商標或團體商標者。
二、於類似之商品或服務，使用相同之註冊商標或團體商標，有
    致相關消費者混淆誤認之虞者。
三、於同一或類似之商品或服務，使用近似於其註冊商標或團體
    商標之商標，有致相關消費者混淆誤認之虞者。